【裁判字號】    99,交聲,1297
【裁判日期】    990611
【裁判案由】    交管條例聲異
【裁判全文】
臺灣板橋地方法院交通事件裁定        99年度交聲字第1297號
原處分機關  交通部公路總局臺北區監理所
受處分人即  甲○○
聲明異議人
上列受處分人因違反道路交通管理處罰條例案件，對於交通部公
路總局臺北區監理所中華民國（下同）99年5 月24日所為之北監
自裁字第裁40-RA0000000號處分（原舉發通知單號：99年4 月19
日基隆市警察局基警交字第RA0000000 號），聲明異議，本院裁
定如下：
    主  文
異議駁回。
    理  由
壹、程序方面
    按受處分人不服第8 條主管機關所為之處罰，得於接到裁決
    書之翌日起20日內，並得依法扣除在途期間，向管轄地方法
    院聲明異議，道路交通管理處罰條例第87條第1 項及道路交
    通案件處理辦法第12條分有明定。查本件聲明異議人即受處
    分人甲○○就原處分機關於民國（下同）99年5 月24日所為
    之北監自裁字第裁40-RA0000000號處分，已於同日提起聲明
    異議，此有聲明異議狀上所示原處分機關99年5 月24日收文
    章戳在卷足憑（參本院卷附聲明異議狀）；衡以受處分人聲
    明不服所稱如上交通事件裁決，係由原處分機關於99年5 月
    24日作成並為郵務送達之程式，惟尚未據郵務機關送回原處
    分之送達證書一節（參原處分機關99年5 月28日北監自字第
    0992021393號聲明異議案件移送書，意見欄一所述），而異
    議分人即於同日提起聲明異議，是核其不服前述交通事件裁
    決所為聲明異議之請求，顯未逾首揭20日之法定期間。究以
    本案異議人上開聲明異議之請求時歷，其程序係屬合法，先
    予敘明。
貳、實體方面
一、原處分以：異議人甲○○於99年3 月28日16時23分許，駕駛
    自己所有之車牌號碼GV-2096 號自用小客車，行經基隆市○
    ○○路132 號前之設置有燈光號誌管制之交岔路口時，因有
    闖越紅燈直行行駛之違規，為基隆市警察局交通警察隊員警
    以科學設備拍攝違規採證照片後，依道路交通管理處罰條例
    第53條第1 項規定，填製99年4 月19日基警交字第RA000000
    0 號舉發違反道路交通管理事件通知單（下稱舉發單）併附
    違規照片逕行舉發，其上記載指定到案處所為原處分機關，
    應到案期限則係99年5 月19日前，且向已查明之受處分人車
    籍登記地址（同其設籍之住所地）即「臺北縣中和市○○路
    ○ 段60巷40號」為郵務送達。嗣異議人依限向原處分機關提
    出不服陳述，為原處分機關再行調查結果，依據本案舉發單
    （通知聯）影本、違規採證照片3 張暨基隆市警察局99年5
    月18日基警交字第0990013070號函復敘明本案違規舉發全部
    經歷等事證，仍認定異議人確有上開違規事實，依前揭規定
    裁處罰鍰新臺幣（下同）2,700 元，並記違規點數3 點。
二、聲明異議意旨則稱：本件交通違規舉發地點即深澳坑路13
    2 號前之交岔路口，係一弧形20餘米主幹道與6 米左右斜插
    小巷路，對向號誌大約距主幹道右側有3 、40米並與小巷口
    號誌位置接近，已非常遠致令人產生混淆不清之疑惑；處
    罰之目的係為改善交通，上開地點之交岔路口處有多輛靜止
    車輛經常停放並有廣告牌、違規建物等，可知該交岔路口並
    非重要繁忙路段，執法人員在情、理、法三要件上，對此種
    情形採取情與理，並未取締對此違規；依舉發機關即基隆
    市警察局99年5 月18日基警交字第0990013070號函所述，已
    對第一車道車輛及異議人均開單告發，當時異議人前方有另
    一輛車通過，隨後尚有其他車輛經過，但此期間左方小路及
    人行道均未有人、車出現，此即表示異議人行經舉發違規地
    點時，本路為主幹道，但非繁忙路段，該地點設置紅綠燈是
    否合理；異議人車速僅16公里，該路段係第一次經過，路
    況不熟，正在問路，非有意違規；惠請考量以上陳述，並以
    情與理及將心比心的心情，將原處分撤銷云云。
三、經查：
(一)、按汽車駕駛人，行經有燈光號誌管制之交岔路口闖紅燈者，
    處1,800 元以上5,400 元以下罰鍰，並記違規點數3 點，道
    路交通管理處罰條例第53條第1 項、第63條第1 項第3 款分
    別定有明文；所謂闖紅燈，係指車輛面對圓形紅燈時，仍逕
    予穿越路口至銜接路段，不論左轉、直行或迴轉，均屬闖紅
    燈之行為。其次，依違反道路交通管理事件統一裁罰基準及
    處理細則第2 條規定：「（第1 項）處理違反道路交通管理
    事件之程序及統一裁罰基準依本細則之規定辦理。（第2 項
    ）前項統一裁罰基準，如附件違反道路交通管理事件統一裁
    罰基準表。」，是據前揭統一裁罰基準表所定有關違反道路
    交通管理條例第53條第1 項行經有燈光號誌管制之交岔路口
    闖紅燈之違規事件，如汽車駕駛人駕駛小型車違規，其在期
    限內繳納或到案聽候裁決，裁處罰鍰為2,700 元，並依上開
    規定，並記違規點數3 點。
(二)、本院認定異議人確有旨開交通違規行為，其聲明異議應予駁
    回所憑事證與理由，詳述如下：
１、本案所指異議人有於前揭時、地駕車闖越紅燈直行之違規，
    係舉發機關以照相設備此種科學儀器取得證據資料，證明異
    議人有如上行為，並依該科學採證照片填單逕行舉發。其次
    ，依本案違規採證照片3 張顯示，本案違規舉發地點有異議
    人駕駛車牌號碼GV-2096 號自用小客車及其他駕駛人所駕車
    輛同時行駛於第1 及第2 車道，於圓形紅燈已亮啟時，仍超
    越停止線往前位移行駛並伸越路口，異議人駕駛上開自用小
    客車係行駛於第2 車道，於舉發單所載時、地，於圓形紅燈
    已亮啟2.4 秒（黃燈設定為2.8 秒，駕駛人已可預見燈色並
    辨識號誌燈號管制情形）超越停止線，續於5.4 秒車輛以行
    車速度每小時16公里（行經感應線圈之速度）往前位移並伸
    越路口，闖紅燈違規事實明確；另行駛於第1 車道之違規車
    輛闖紅燈事實，亦有以基警交字第RA0000000號單舉發在案
    等情節，此有本案舉發員警職配之基隆市警察局以99年5 月
    18日基警交字第0990013070號函詳細敘明旨開逕行舉發異議
    人闖紅燈違規事實之經歷與憑證，核與卷附本件違規採證照
    片3 張所示，兩者均屬相符，亦未有何違反一般經驗與論理
    法則之情形。又，參以異議人就其確有駕駛車號GV-2096 號
    車行經前開時、地一節亦是認在案，準此，原舉發機關依據
    科學採證取得之證據資料，認定異議人有旨開違規予以填單
    逕行舉發，其事證至臻明確，堪信為真實。
２、異議人稱本案舉發違規地點係一弧形20餘米主幹道與6 米左
    右斜插小巷之交岔路口，對向號誌約距主幹道右側有3 、40
    米並與小巷口號誌位置接近，已非常遠致令人產生混淆不清
    之疑惑一情，核不足採：
    觀諸本案採證照片3 張所示，異議人駕駛車號GV-2096號自小
    客車行駛在基隆市○○○路段，而於行經本案違規舉發地點
    之際，其行向前方確實設置有一燈光管制號誌，且係為圓形
    紅燈正常亮啟狀態；況且該燈光管制號誌前方並無任何遮蔽
    物，則異議人駕車行經前述地點，尚無任何不能清楚辨識之
    情事，是其如上辯陳，核不足採。
３、異議人質疑本案舉發違規地點設置紅綠燈是否合理一節，亦
    不足採為對其有利之認定：
    (1)、按汽車駕駛人駕駛汽車，應遵守道路交通標誌、標線、
        號誌之指示，並服從交通指揮人員之指揮，道路交通安
        全規則第90條規定明確；此所謂「號誌」，係指管制道
        路交通，表示行進、注意、停止，而以手勢、光色、音
        響、文字等指示之訊號；倘若依光色指示管制道路交通
        之行進、注意、停止者，則係以規定之時間上交互更迭
        之光色訊號，設置於交岔路口或其他特殊地點，用以將
        道路通行權指定給車輛駕駛人與行人，管制其行止及轉
        向之交通管制設施，參諸道路交通管理處罰條例第3 條
        第7 款、道路交通標誌標線號誌設置規則第3 條第3 款
        規定自明。衡以燈光管制號誌設置目的，在於提供車輛
        駕駛人及行人有關道路路況之警告、禁制、指示等資訊
        ，以便利行旅及促進交通安全（道路交通標誌標線號誌
        設置規則第2 條參照），而號誌之設置，係由公路主管
        機關、市區道路主管機關及警察機關依其管轄辦理（分
        參同上規則第4 條第1 項、第5 條規定），是有關交岔
        路口是否設置燈光管制號誌，為行政主管機關基於整體
        區域內之交通流量，並考量個別路段交會處所之實際狀
        況與行車安全等因素，認定該交岔路口有無設置燈光管
        制號誌以指示行人與車輛行進、轉向之必要，其目的在
        確保人車通行安全，並維護社會大眾使用道路之秩序。
        法院受理違反道路交通管理處罰條例事件之聲明異議，
        係在審查「原處分機關之裁決有無違法或不當」，準此
        ，交岔路口是否有設置燈光管制號誌之必要，既為行政
        主管機關依其職權，就整體交通情狀為評估考量後作出
        各該行政措施，自非辦理交通違規聲明異議事件可得審
        查範圍。
    (2)、本件異議人質疑舉發違規地點設置燈光管制號誌是否合
        理，僅係其主觀上認知，並未指出此與前揭道路交通標
        誌標線號誌設置規則有何違反之處。再，詳觀本案採證
        照片所示，足悉首開違規地點設置燈光管制號誌，係屬
        燈光正常更迭顯示狀態，且駕車行經前述地點之駕駛人
        並無不能清楚辨識之情狀，是異議人駕車行經上開地點
        ，於該地點所設燈光管制號誌顯示為圓形紅燈時，不依
        規定停等，逕自闖越紅燈直行，其有首開闖紅燈違規事
        實，要無疑義。至本件舉發違規地點是否應予設置燈光
        管制號誌之，則非法院就交通違規審查對象，詳如上說
        明。從而，異議人就此所為辯解，亦不足採為對其有利
        認定。
４、異議人另辯稱依採證照片所示，伊駕車行經舉發違規地點，
    該路口之左方小路及人行道均無人、車出現，此表示該路口
    所在道路並非繁忙路段；又伊車速僅16公里，係第一次經過
    本案舉發違規地點所在路段，正在問路，非有意違規，皆不
    足採：
    查本件異議人經警填單逕行舉發旨述闖紅燈之違規行為，係
    以科學設備取得證據資料後依法舉發，其所憑事證俱屬明確
    ，並無疵議可指，均詳如上說明。倘如異議人所陳，其係初
    次駕車行經本件違規地點所在路段，衡諸一般社會通常之汽
    車駕駛人所具合理認識，在駕車行駛至設置有燈光管制號誌
    之交岔路口，尚且小心注意，並確實辨識該路口所設燈光號
    誌顯示管制狀態後，方予駕車通過該交岔路口繼續行駛。惟
    依本案採證照片3 張所示，首開違規地點設置之燈光管制號
    誌，係圓形紅燈正常亮啟，且駕車行經該地點之駕駛人亦無
    不能清楚辨識情事，詎異議人駕乘前開自小客車行駛至上述
    地點，於該地點設置燈光管制號誌清晰顯示為圓形紅燈時，
    竟不依規定停等，而於圓形紅燈已亮啟2.4 秒、3.9 秒與
    5.4 秒時，仍以行車速度每小時16公里駕車闖越紅燈直行，
    自屬闖紅燈之違規，甚明。再，道路交通安全規則及相關道
    路交通安全法規，皆係基於維護社會公眾用路安全暨避免發
    生事故之目的而訂定，為社會公眾用路之基本依據，任何駕
    駛人駕車行駛在道路上，本即具有遵守相關規定以保障自身
    及他人通行安全之義務，要不因異議人所述，其駕車行經穿
    越本件違規地點之路口時，左方小路及人行道皆未有人、車
    出現之單一情狀呈現，即主觀認定該交岔路口所在路段並非
    繁忙，繼而推論自己並無駕車闖越紅燈直行之違規。是據前
    述，異議人如上各該辯解，亦均不足採。
三、綜上所論，異議人有於旨揭時、地，因如上駕車闖越紅燈直
    行行駛之違規，為警以科學設備採證後，依所得證據材料逕
    行掣單舉發；異議人依限到案並提出不服申訴，請求原處分
    機關予以查明，經原處分機關再予查究，稽以本案舉發所憑
    事證，認定異議人確有首開駕駛自小客車闖紅燈之違規事實
    ，依道路交通管理處罰條例第53條第1 項、第63條第1 項第
    3 款暨違反道路交通管理事件統一裁罰基準及處理細則第2
    條、統一裁罰基準表等規定，裁處罰鍰2,700 元，並記違規
    點數3 點，其所為裁決，經核均無違誤，應予維持；至異議
    人如上聲明情詞，皆不足採為對其有利認定。從而，本件異
    議為無理由，應予駁回。
四、據上論斷，應依道路交通案件處理辦法第19條，裁定如主文
    。
中    華    民    國    99    年    6     月    11    日
                        交通法庭法  官  黎錦福
上列正本證明與原本無異。
如不服本裁定，應於裁定送達後5 日內敘明抗告理由，向本院提
出抗告狀。
                                書記官  蔡麗春
中    華    民    國    99    年    6     月    11    日

司法院資訊處製作；財團法人民間司法改革基金會備份。
